臺灣嘉義地方法院刑事判決
111年度訴字第233號
公  訴  人  臺灣嘉義地方檢察署檢察官
被      告  許凱閎




            曾朋驊



上列被告因違反廢棄物清理法案件，經檢察官提起公訴（１１０年
度偵字第７６００號），被告於準備程序中就被訴事實為有罪之陳述
，受命法官於聽取當事人之意見後，本院合議庭裁定改由受命法
官獨任進行簡式審判程序，判決如下：
　　主　　文
許凱閎共同犯廢棄物清理法第四十六條第四款前段之非法清除廢
棄物罪，處有期徒刑壹年。未扣案之犯罪所得新臺幣貳仟元沒收
，於全部或一部不能沒收或不宜執行沒收時，追徵其價額。
曾朋驊共同犯廢棄物清理法第四十六條第四款前段之非法清除廢
棄物罪，處有期徒刑壹年。
　　犯罪事實
一、許凱閎、曾朋驊均明知從事廢棄物清除、處理業務者，應向
    直轄市、縣（市）主管機關或中央主管機關委託之機關申請
    核發公民營廢棄物清除處理機構許可文件後，始得受託清除
    、處理廢棄物業務，而其等均未領有廢棄物清除之許可文件
    ，竟仍共同基於非法清除廢棄物之犯意聯絡，由許凱閎先於
    民國１１０年１月１３日前之某日，以新臺幣（下同）７０００元之價
    格，向不詳之人承攬清除廢木材、生活垃圾之業務，許凱閎
    再找來曾朋驊，由曾朋驊於１１０年１月１３日某時許，駕駛其所
    有之車牌號碼○○○－○○○○號自用小貨車，搭載許凱閎一同至某
    不詳處所，將含有廢木材及生活垃圾之一般廢棄物（下稱本
    案廢棄物）搬運至前揭自用小貨車上後，旋於同日１５時１５分
    許，載運至黃○○所有坐落嘉義縣○○鄉○○村○○段○○○段○○○號地
    號之空地上傾倒棄置，因傾倒過程中揚起大片塵土，引起當
    時在該地附近運動之王○○側目，察覺有異，記下上開自用小
    貨車之車牌號碼後，轉知該村村長報警處理，經警調閱相關
    監視錄影器畫面，始循線查悉上情。
二、案經嘉義縣警察局民雄分局報告臺灣嘉義地方檢察署檢察官
    偵查起訴。
　　理　　由
一、程序部分：
    被告許凱閎、曾朋驊所犯非死刑、無期徒刑、最輕本刑為３
    年以上有期徒刑之罪，亦非高等法院管轄第一審案件，且被
    告２人於本院準備程序中，已就被訴事實為有罪之陳述，經
    告知簡式審判程序之旨後，被告２人及檢察官對於本案改依
    簡式審判程序審理均表示同意（見本院卷第７３、１１７、１４２頁
    ），本院合議庭爰依刑事訴訟法第２７３條之１第１項規定，裁
    定本案由受命法官獨任以簡式審判程序加以審理，是本案依
    同法第２７３條之２規定，不受同法第１５９條第１項、第１６１條之２
    、第１６１條之３、第１６３條之１及第１６４條至第１７０條有關證據提
    示、交互詰問及傳聞證據等相關規定之限制。
二、認定犯罪事實所憑之證據及理由：
　　上揭犯罪事實，業據被告許凱閎於本院審理中坦承不諱（見
    本院卷第７３、１４３、１４８頁）及被告曾朋驊於檢察官訊問、本
    院審理中供承不諱（見偵卷４１至４２頁，本院卷第１１６至１１７、
    １４３、１４７至１４８頁），核與證人即被害人黃○○、證人即在場
    見聞者王○○於警詢中所為之證述（見警卷第７至８、１０至１３頁
    ）均大致相符，並有上開地號上遭傾倒棄置本案廢棄物之蒐
    證照片４張、案發現場附近監視錄影器畫面翻拍照片４張、被
    告許凱閎之影像畫面翻拍照片１張（被告許凱閎右手臂之刺
    青，與前揭監視錄影器畫面中上開自用小貨車副駕駛座上之
    人之刺青相符）、嘉義縣環境保護局稽查紀錄１份、上開自
    用小貨車之車輛詳細資料報表１紙附卷可稽（見警卷第１４至２
    １頁），足認被告２人上揭任意性自白確與事實相符，堪以採
    信。綜上，本案事證明確，被告２人上開犯行洵堪認定，應
    予依法論科。
三、所犯法條及刑之酌科：
㈠、按廢棄物清理法所規定之廢棄物分二種：⒈一般廢棄物：指垃
    圾、糞尿、動物屍體或其他非事業機構所產生足以污染環境
    衛生之固體或液體廢棄物。⒉事業廢棄物：可分為⑴有害事業
    廢棄物：由事業機構所產生具有毒性、危險性，其濃度或數
    量足以影響人體健康或污染環境之廢棄物。⑵一般事業廢棄
    物：由事業機構所產生「有害事業廢棄物」以外之廢棄物。
    故稱「事業廢棄物」者，包括由中央主管機關會商中央目的
    事業主管機關訂定公告認定標準之事業機構所產生具有毒性
    、危險性，其濃度或數量足以影響人體健康或污染環境之「
    有害事業廢棄物」，及由事業機構所產生有害事業廢棄物以
    外之「一般事業廢棄物」，此觀之廢棄物清理法第２條定義
    自明。查被告許凱閎、曾朋驊載運傾倒之物品主要為生活垃
    圾、廢木材乙情，有上開蒐證照片在卷可佐，依照上開說明
    ，被告２人傾倒在前揭地號土地上之物品係屬「一般廢棄物
    」無疑。
㈡、次按廢棄物清理法第４６條第４款所規定之犯罪構成要件行為，
    計有「貯存」、「清除」及「處理」三者，「貯存」指事業
    廢棄物於清除、處理前，放置於特定地點或貯存容器、設施
    內之行為，「清除」指事業廢棄物之收集、運輸行為，「處
    理」指下列行為：⒈中間處理：指事業廢棄物在最終處置或
    再利用前，以物理、化學、生物、「熱處理」或其他處理方
    法，改變其物理、化學、生物特性或成分，達成分離、減積
    、去毒、固化或穩定之行為；⒉最終處置：指衛生掩埋、封
    閉掩埋、安定掩埋或海洋棄置事業廢棄物之行為；⒊再利用
    ：指事業產生之事業廢棄物自行、販賣、轉讓或委託做為原
    料、材料、燃料、填土或其他經中央目的事業主管機關認定
    之用途行為，並應符合其規定者，此經依廢棄物清理法第３６
    條第２項授權訂定之事業廢棄物貯存清除處理方法及設施標
    準第２條第１款至第３款定有明文。再按廢棄物清理法第４６條
    第４款前段之未領有許可文件清理廢棄物罪，其犯罪主體，
    不以廢棄物清理業者為限，只要未依第４１條第１項規定領有
    廢棄物清除、處理許可文件，而從事貯存、清除、處理廢棄
    物之行為，即為該當（最高法院１０９年度台上大字第３３３８號
    刑事大法庭裁定意旨參照）。查被告許凱閎、曾朋驊未領有
    廢棄物清除之許可，其等未經主管機關許可，將一般廢棄物
    載運至前揭地號土地上傾倒棄置，揆諸上開說明，其等所為
    自係屬廢棄物清理法第４６條第４款前段所稱之「清除」行為
    。
㈢、故核被告許凱閎、曾朋驊所為，均係犯廢棄物清理法第４６條
    第４款前段之非法清除廢棄物罪。被告許凱閎、曾朋驊之間
    ，就本案非法清除廢棄物犯行，具有犯意聯絡及行為分擔，
    應依刑法第２８條規定，論以共同正犯。
㈣、爰以行為人之責任為基礎，審酌被告許凱閎、曾朋驊：⒈明知
    其等未取得清除許可文件、不得任意載運傾倒廢棄物，竟漠
    視政府對環境保護之政策宣導，猶恣意為本案犯行，已對環
    境衛生及國民身心健康造成相當程度之負面影響，所為應予
    非難；⒉犯後業均坦承犯行，態度尚非至為惡劣；⒊許凱閎犯
    後已委託友人將傾倒在上開地號土地上之本案廢棄物予以清
    除，有本院電話紀錄１紙存卷可考（見本院卷第１０１頁）；⒋
    犯罪之動機、目的、手段、傾倒廢棄物之數量、分工之角色
    ，及其等於本院審理中各陳之智識程度、職業、經濟狀況、
    家庭生活狀況（見本院卷第１４９頁）等一切情狀，而分別量
    處如主文所示之刑。
四、關於沒收：
㈠、按犯罪所得，屬於犯罪行為人者，沒收之；前二項之沒收，
    於全部或一部不能沒收或不宜執行沒收時，追徵其價額，刑
    法第３８條之１第１項前段、第３項分別定有明文。次按共同正
    犯犯罪所得之沒收、追徵，應就各人所分得之數為之。所謂
    各人「所分得」之數，係指各人「對犯罪所得有事實上之處
    分權限」而言。因此，若共同正犯各成員內部間，對於犯罪
    所得分配明確時，應依各人實際所得宣告沒收；若共同正犯
    對於犯罪所得，其個人確無所得或無處分權限，且與其他成
    員亦無事實上之共同處分權限者，自不予諭知沒收（最高法
    院１０７年度台上字第２９８９號判決意旨參照）。查被告許凱閎
    於本院審理中供稱：本案業主總共給我７０００元，因為曾朋驊
    有出車，所以曾朋驊拿５０００元，我只拿剩下的２０００元等語（
    見本院卷第７３頁）；惟被告曾朋驊否認有實際取得報酬，並
    於本院審理中供稱：業主給許凱閎的錢都在許凱閎口袋裡，
    他都用一些話術不把錢給我，我實際上一毛錢都沒有拿到等
    語（見本院卷第１１７頁），在無其他積極證據可徵被告許凱
    閎、曾朋驊何人所述為真之情況下，僅能以最有利被告２人
    之方式來計算，各依其等供述之內容，認定被告許凱閎實際
    取得２０００元之報酬、被告曾朋驊則未實際取得報酬，準此，
    爰依刑法第３８條之１第１項前段、第３項規定，就被告許凱閎
    上開所述其實際取得之２０００元所得部分，予以宣告沒收，並
    於全部或一部不能沒收或不宜執行沒收時，追徵其價額。
㈡、未扣案之車牌號碼○○○－○○○○號自用小貨車，雖係被告曾朋驊
    所有，且係供其與被告許凱閎載運傾倒本案廢棄物所用之物
    ，此據被告許凱閎、曾朋驊供述如前，並有上開車輛詳細資
    料報表存卷可佐，然經審酌上開自用小貨車之價值甚高，該
    車又非專門用以為本案載運廢棄物之工具，若予以宣告沒收
    ，將有違比例原則，恐有過苛之虞，爰依刑法第３８條之２第２
    項規定，不予宣告沒收。
據上論斷，應依刑事訴訟法第２７３條之１第１項、第２９９條第１項前
段，廢棄物清理法第４６條第４款前段，刑法第１１條、第２８條、第３
８條之１第１項前段、第３項，判決如主文。
本案經檢察官陳睿明提起公訴，檢察官廖俊豪到庭執行職務。
中　　華　　民　　國　　111 　年　　8 　　月　　31　　日
                  刑事第九庭    法　官　簡仲頤
以上正本證明與原本無異。
如不服本判決應於收受判決後20日內向本院提出上訴書狀，並應
敘述具體理由；其未敘述上訴理由者，應於上訴期間屆滿後20日
內向本院補提理由書（均須按他造當事人之人數附繕本）「切勿
逕送上級法院」。告訴人或被害人如對於本判決不服者，應具備
理由請求檢察官上訴，其上訴期間之計算係以檢察官收受判決正
本之日期為準。　　　　　　　　　
中　　華　　民　　國　　111 　年　　8 　　月　　31　　日
                                書記官　吳明蓉
附錄本案論罪科刑法條全文：　　　　　　　　　　　　　　
廢棄物清理法第４６條：
有下列情形之一者，處１年以上５年以下有期徒刑，得併科新臺幣
１５００萬元以下罰金：
一、任意棄置有害事業廢棄物。
二、事業負責人或相關人員未依本法規定之方式貯存、清除、處
     理或再利用廢棄物，致污染環境。
三、未經主管機關許可，提供土地回填、堆置廢棄物。
四、未依第４１條第１項規定領有廢棄物清除、處理許可文件，從
    事廢棄物貯存、清除、處理，或未依廢棄物清除、處理許可
    文件内容貯存、清除、處理廢棄物。
五、執行機關之人員委託未取得許可文件之業者，清除、處理一
    般廢棄物者；或明知受託人非法清除、處理而仍委託。
六、公民營廢棄物處理機構負責人或相關人員、或執行機關之人
    員未處理廢棄物，開具虛偽證明。